臺灣高等法院刑事判決
110年度上訴字第3549號
上  訴  人  
即  被  告  卜鈺  




上列上訴人因詐欺等案件，不服臺灣基隆地方法院110年度金訴
字第102號，中華民國110年9月29日第一審判決（起訴案號：臺
灣基隆地方檢察署110年度偵字第2799、3885號、110年度軍偵字
第36號），提起上訴，本院判決如下：
    主  文
上訴駁回。                                              
    理  由
一、按不服地方法院之第一審判決而上訴者，應向管轄第二審之
    高等法院為之；上訴書狀應敘述具體理由；上訴書狀未敘述
    上訴理由者，應於上訴期間屆滿後20日內補提理由書於原審
    法院，逾期未補提者，原審法院應定期間先命補正；第二審
    法院認為上訴書狀未敘述理由或上訴有第362條前段之情形
    者，應以判決駁回之，但其情形可以補正而未經原審法院命
    其補正者，審判長應定期間先命補正，刑事訴訟法第361條
    、第367條分別定有明文。而所謂具體理由，並不以其書狀
    應引用卷內訴訟資料，具體指摘原審判決不當或違法之事實
    ，亦不以於以新事實或新證據為上訴理由時，應具體記載足
    以影響判決結果之情形為必要。但上訴之目的，既在請求第
    二審法院撤銷或變更第一審之判決，所稱「具體」，當係抽
    象、空泛之反面，若僅泛言原判決認事用法不當、採證違法
    或判決不公、量刑過重等空詞，而無實際論述內容，即無具
    體可言。從而，上開法條規定上訴應敘述具體理由，係指須
    就不服判決之理由為具體之敘述而非空泛之指摘而言。又原
    審法院對上訴書狀有無記載理由，為形式上之審查，認有欠
    缺，且未據上訴人自行補正者，固應定期間先命補正。然上
    訴理由是否具體，依民國96年7月4日刑事訴訟法第361條修
    正理由三之說明，屬第二審法院審查範圍，不在命補正之列
    。
二、本件上訴人即被告卜鈺不服原判決，提起第二審上訴，於民
    國110年10月22日刑事聲明上訴狀記載「理由後補」，嗣於1
    10年11月10日補提刑事上訴理由狀，並記載：「僅補敘上訴
    理由如下：量刑太重，請求輕判」云云（見本院卷第23至25
    、27頁）。
三、本院查：
　㈠本件原審適用簡式審判程序，以被告於原審準備程序及審理
    中之自白、109年9月16日前金郵局監視錄影截圖、109年9月
    23日、24日大寮大發郵局監視錄影截圖、證人黃家豪、許志
    強、廖翌伶及其配偶江國丞、蕭翊君之證述、證人即告訴人
    呂信雄之陳述及所提出之LINE通訊紀錄、中國信託商業銀行
    自動櫃員機交易明細表、證人即告訴人林昌隆之陳述及所提
    出之「亞馬遜電商代理商合同書」、郵局無摺存款存款人收
    執聯、證人即告訴人詹桭田之陳述及所提出之LINE通訊紀錄
    、網路轉帳交易結果截圖、中華郵政e動郵局交易通知截圖
    、證人即被害人蔡泯治之陳述及所提出之郵政自動櫃員機交
    易明細表、中國信託商業銀行自動櫃員機交易明細表、新光
    商業銀行國內匯款申請書、證人即告訴人張淯評之陳述及所
    提出之LINE通訊紀錄、中國信託商業銀行自動櫃員機交易明
    細表、證人即告訴人王文臺之陳述及所提出之LINE通訊紀錄
    、彰化商業銀行自動櫃員機交易明細表，以及黃家豪申辦之
    中華郵政股份有限公司帳號00000000000000號帳戶客戶歷史
    交易清單、許志強申辦之中華郵政股份有限公司帳號000000
    00000000號帳戶客戶歷史交易清單、廖翌伶申辦之中國信託
    商業銀行帳號000000000000號帳戶存款交易明細等為據，認
    定被告犯如原判決附表所示6次加重詐欺取財罪及洗錢罪，
    並均從一重論以加重詐欺取財罪。復審酌被告自述曾就讀大
    學，自21歲起即在大陸地區從事金融商品相關工作，再於24
    、25歲時前往菲律賓從事行動支付相關工作，至109年始因
    新冠肺炎疫情返回臺灣，每月收入約新臺幣7萬元，家境狀
    況為「小康」，足見被告並非無謀生能力或經濟困窘之人，
    竟僅因一時缺錢花用，即抱著姑且一試之僥倖心態，協助「
    寇瑞明」收領詐欺犯罪所得現金後轉換為「泰達幣」流通，
    使本案犯罪所得產生金流斷點，妨礙刑事犯罪偵查及告訴人
    、被害人追償損害，犯罪所生之損害非輕；惟被告係基於不
    確定故意而參與本案犯行，對於本案詐欺犯罪並無支配決定
    權，主觀惡性及參與犯罪之程度非鉅；又被告之父母已離異
    ，母親罹患類風溼性關節炎及重鬱症，對於被告寄予深厚之
    情感依賴，兼衡被告於本案首次偵訊時即坦承犯行，並未耗
    費過多司法資源，暨本案告訴人、被害人所受之損害及被告
    實際分得之數額等一切情狀，各量處如原判決附表「主文」
    欄所示之刑，另依被告所犯6罪之犯罪時間緊密性、整體法
    益侵害程度及被告日後更生等情，定應執行刑為2年。末就
    被告各次隱匿之款項、犯罪所得優先適用洗錢防制法第18條
    第1項前段規定，並依刑法第38條之1第3項之規定，於各該
    次罪刑項下諭知沒收及追徵。已詳敘其所憑證據、認定理由
    及量刑依據，從形式上觀察並無任何採證認事、用法或量刑
    之不當或違法。
  ㈡被告上訴意旨指原審量刑過重等語，惟原判決就被告之犯罪
    事實之認定及科刑部分之量刑基礎，已於理由欄內具體說明
    ，業如前述，被告提出之刑事上訴狀2紙雖有敘述上訴理由
    ，但僅空泛指摘不服原判決、量刑太重，對於原審判決有何
    不當或違法之處，毫無一語提及，自非屬上訴第二審之具體
    理由，其上訴自不合法律上之程式，爰不經言詞辯論予以駁
    回。
據上論斷，應依刑事訴訟法第367條前段、第372條，判決如主文
。
中　　華　　民　　國　　110 　年　　12　　月　　8 　　日
                  刑事第十四庭  審判長法　官  黃斯偉
                                      法　官  郭豫珍　　
                                      法　官  黎惠萍
以上正本證明與原本無異。
如不服本判決，應於收受送達後20日內向本院提出上訴書狀，其
未敘述上訴之理由者並得於提起上訴後20日內向本院補提理由書
（均須按他造當事人之人數附繕本）「切勿逕送上級法院」。
                                      書記官  楊筑鈞
中　　華　　民　　國　　110 　年　　12　　月　　8 　　日